臺灣高等法院民事判決
111年度家上字第98號
上  訴  人  乙○○  
訴訟代理人  洪宗暉律師
被  上訴人  甲○○  
訴訟代理人  翁顯杰律師

上列當事人間請求離婚等事件，上訴人對於中華民國111年2月11
日臺灣士林地方法院110年度婚字第167號第一審判決提起上訴，
本院於111年6月15日言詞辯論終結，判決如下：
    主      文
上訴駁回。
原判決主文第3項應更正為「上訴人應自本判決確定之翌日起至
未成年子女乙○○、丙○○成年之前1日止，按月於每月5日前，給付
被上訴人關於未成年子女乙○○、丙○○之扶養費用各新臺幣1萬2,0
00元，如遲誤1期未履行，其後6期喪失期限利益」。
第二審訴訟費用由上訴人負擔。
    事實及理由
一、被上訴人主張：兩造於民國100年4月19日結婚，婚後育有未
    成年子女乙○○、丙○○（下逕稱其名，合稱乙○○2人），然上
    訴人自106年間起，屢以言語辱罵伊及家人為小偷、騙子，
    甚至打電話至伊之工作場所騷擾，及屢以課業不佳為由，以
    凌虐方式體罰乙○○、丙○○，已造成渠等身心受創，經原法院
    核發109年度家護字第567號、110年度家護字第106號通常保
    護令在案；109年11月30日上訴人不當管教子女時，乙○○為
    保護丙○○而反抗上訴人，其明知當日被上訴人不在家，卻仍
    將乙○○行為當作是被上訴人的指使而誣告伊教唆殺人未遂、
    誣告乙○○殺人未遂。又伊於110年1月18日攜乙○○、丙○○回娘
    家吃晚餐，上訴人竟報警謊稱伊誘拐小孩。上訴人多次傳送
    訊息要求限期辦理離婚及帶子女離家，兩造遂自110年1月18
    日起分居迄今。上訴人所為已對伊構成重大精神虐待，且有
    難以維持婚姻之重大事由，爰依民法第1052條第1項第3款或
    同條第2項之規定，請求擇一准予判決兩造離婚。並依民法
    第1055條、第1064條第1項及第1116條之2規定，請求乙○○2
    人權利義務之行使或負擔由被上訴人單獨任之，及請求上訴
    人按月給付關於乙○○2人扶養費各新臺幣(下同)1萬2,000元
    之判決（原審判准兩造離婚，並酌定乙○○2人權利義務之行
    使或負擔均由被上訴人任之；上訴人應自判決確定日起至乙
    ○○2人分別成年時止，按月給付被上訴人關於乙○○2人之扶養
    費，每人各1萬2,000元，如遲誤1期履行，其後之6期視為已
    到期。上訴人不服，提起上訴）。並答辯聲明：上訴駁回。
二、上訴人則以：兩造間之相處原無問題，係因被上訴人之大姑
    婆周秀錦（下逕稱其名）介入兩造之婚姻才開始發生爭執，
    伊不同意離婚。被上訴人不思乙○○患有蕁麻疹及異位性皮膚
    炎需要特別照護，反而聽從周秀錦之言隨意更換乙○○之住處
    ，造成乙○○皮膚炎日趨嚴重，且乙○○2人之生活起居及學校
    功課向由伊處理，亦是由伊支付全部之家庭生活費用，伊較
    適合當乙○○2人之主要照顧者等語，資為抗辯。並上訴聲明
    ：㈠原判決廢棄。㈡被上訴人在第一審之訴及假執行之聲請均
    駁回。
三、本院之判斷
　㈠離婚部分：
　　查兩造於100年4月19日結婚，婚後育有乙○○2人，且兩造自1
    10年1月18日起分居迄今等事實，為兩造所不爭執，並有戶
    籍謄本可按（見原審卷第17-19、131頁），此部分事實堪信
    為真。被上訴人主張：上訴人動輒以言語辱罵、提起訴訟及
    對子女為體罰之不當管教，造成伊身心莫大之壓力，兩造婚
    姻存有不可回復之重大瑕疵，而該瑕疵係可歸責於上訴人，
    爰依民法第1052條第1項第3款及同條第2項規定，請求擇一
    判准兩造離婚。上訴人固不否認其曾傳送辱罵簡訊、管教子
    女學業及對被上訴人、乙○○提告；然辯稱：兩造婚姻因周秀
    錦介入而逐生破裂，被上訴人明知周秀錦毀謗其名譽，卻不
    幫其說話，致其遭鄰居投以異樣眼光，其管教子女是為子女
    功課著想，並無不當體罰云云。是本件應審究被上訴人訴請
    離婚有無理由？
　⒈按有民法第1052條第1項各款以外之重大事由，難以維持婚姻
    者，夫妻之一方得請求離婚，但其事由應由夫妻之一方負責
    者，僅他方得請求離婚，民法第1052條第2項定有明文。又
    所謂「有前項以外之重大事由，難以維持婚姻者」，其判斷
    標準為婚姻是否已生破綻而無回復之希望，意即依客觀標準
    ，難以維持婚姻之事實，是否已達於倘處於同一境況，任何
    人均將喪失維持婚姻意欲之程度而定。倘該重大事由，夫妻
    雙方均須負責時，應比較衡量雙方之有責程度，僅責任較輕
    之一方得向責任較重之他方請求離婚，如雙方之有責程度相
    同時，則雙方均得請求離婚，始符公平（最高法院87年度台
    上字第1304號、90年度台上字第1965號判決意旨可參）。又
    婚姻乃兩人感情之結合，以組織家庭、共同生活為目的，婚
    姻共同生活之基礎，應出於夫妻雙方之情感及信賴，並使夫
    妻精神上、物質上互相扶持依存。因而夫妻應互相尊重以增
    進情感和諧，維繫誠摯相處之可能性，此亦為婚姻經營之重
    要基礎，若此基礎不復存在，致夫妻無法共同生活，且難再
    尋得積極復合之契機，即應認存有難以維持婚姻之重大事由
    。　　
　⒉被上訴人主張：上訴人多次以傳送簡訊、打電話等方式施以
    辱罵、羞辱、騷擾等家庭暴力行為，及要求其離家及離婚等
    情，亦據其提出兩造對話紀錄截圖為證（見原審卷第27-38
    頁）。觀諸簡訊內容，上訴人動輒以「你是頭腦壞掉，還是
    沒去吃會死」、「我們去法院辦離婚」、「你頭腦有問題嗎
    ?」、「因為我是小廟供不起你大佛」、「所以你我離婚」
    、「我真的很痛恨你…這個月離婚」、「我會把門鎖換掉」
    、「家裡屬於你東西請你搬出去…你我婚姻都結束」「一月
    底之前離婚時間給我排出來，不然大家走著瞧」、「你的才
    情是偷東西，你的才情是騙子」、「全竹圍的人誰不知道你
    周家偷拿錢，誰不知道你周家騙子…騙子等甲○○」、「像你
    小偷行為」、「你周家是叫你當小偷過生活，真可悲真可恥
    ，怎麼娶妳這樣人？」、「你頭腦是死的嗎？」、「你是聽
    不懂人話嗎？」、「還是你家裡都是問題人物」等語，且有
    原法院110年度家護字第106號通常保護令可按（見原審卷第
    137-138頁），顯然上訴人毫不尊重被上訴人，始以極度貶
    低之字語辱罵被上訴人及其家人，且多次催促被上訴人搬離
    兩造之住處及辦理離婚，則上訴人辯稱其有維持婚姻之意欲
    ，顯屬無稽。
　⒊又110年1月間，因被上訴人之母北上至臺北探視乙○○2人，被
    上訴人乃帶乙○○2人外出用餐，上訴人明知被上訴人帶乙○○2
    人外出，卻對被上訴人及周秀錦提起略誘之告訴；109年11
    月30日因上訴人不當管教、作勢毆打丙○○時，乙○○為保護丙
    ○○而反抗上訴人，其明知當日被上訴人不在家，仍將乙○○之
    行為當作是被上訴人的指使，而向檢察官告訴乙○○殺人未遂
    及被上訴人教唆殺人，有臺灣士林地方檢察署110年9月17日
    士檢卓騰110少他30字第1109039811號函、110年度偵字第56
    49、10161號檢察官不起訴處分書可稽（見原審卷第139-144
    頁）。可知上訴人習以不留餘地、決裂之溝通方式向被上訴
    人反應不滿情緒、甚至毫不考慮乙○○之身心發展及前案紀錄
    ，而對當時年僅8歲乙○○誣告殺人未遂，實屬不妥。
　⒋上訴人再以：周秀錦介入兩造之家務事、妨害其關於乙○○異
    位性皮膚炎之照顧，為破壞兩造婚姻關係之元兇，造成兩造
    爭執不斷。又其曾協助處理被上訴人之母、乙○○車禍事故及
    支付兩造之家庭生活費用、被上訴人父母商業保險費用，然
    被上訴人無視其上開貢獻，不幫伊講話，任由周秀錦辱罵伊
    ，完全置其於不顧云云，並提出關於周秀錦之錄音譯文為據
    （見本院卷第71-95頁）。然倘如上訴人所言，係因周秀錦
    造成其情緒不滿，理應與周秀錦釋清誤會，而非要求被上訴
    人表態，被上訴人不從即將怒氣投射在被上訴人及子女身上
    ，顯見上訴人無法釐清自身不滿情緒之議題究是何人，過度
    在意他人之言語，且情緒控制、溝通技巧均非良善，其以不
    堪言詞辱罵被上訴人及以不實事項提起刑事告訴之方式以訴
    求其內心之不滿，已逾越夫妻間相處可得忍受之程度，非但
    無法挽回兩造婚姻，反而致兩造婚姻關係所生之破綻日益加
    深。
　⒌至於上訴人雖提出兩造分居後之簡訊內容以證明其關心、討
    好被上訴人（見原審文件卷㈠），依該簡訊內容固可看出上
    訴人措辭已有改善，然兩造並未有進一步之互動，均為上訴
    人自說自話交代事情，且仍執著於乙○○2人之功課複習應如
    何安排，從未詢問被上訴人是否有其他意見或安排，上訴人
    顯然未意識到其過度在意乙○○2人之學業，不但使乙○○2人感
    到壓力，亦讓被上訴人感受不佳，是上開簡訊難以認定為上
    訴人為力挽狂瀾兩造婚姻之舉。況依被上訴人所述，被上訴
    人欲前往上訴人住處探視乙○○2人時，均無法入屋內，僅能
    在門外與孩子碰面、談話，因上訴人威脅如被上訴人進入屋
    內，若有物品遺失將會告被上訴人偷竊等語（見本院卷第32
    1頁），益徵上訴人主觀上從未有復合之意。
  ⒍綜合上情，上訴人未能控制自身情緒，多次以不堪、侮辱性
    言語指謫、辱罵被上訴人，並催促被上訴人搬離兩造共同住
    處及限期辦理離婚，並提起不實刑事告訴，兩造對簿公堂多
    次，婚姻關係顯已發生破綻，足證兩造在客觀上已有難以繼
    續維持婚姻之事實，任何人處於同一境況，均已喪失維持婚
    姻希望之程度，且可歸責於上訴人；而上訴人多次以簡訊催
    促辦理離婚，可見上訴人主觀上亦無持續婚姻之意願，難期
    兩造能繼續經營和諧幸福之婚姻生活。準此，被上訴人依民
    法第1052條第2項規定請求離婚，核屬有據。又本院既准上
    訴人依民法第1052條第2項規定請求離婚，即無庸就同條第1
    項第3款請求事由再為審酌，併予敘明。　
　㈡酌定親權部分：
　⒈按夫妻離婚者，對於未成年子女權利義務之行使及負擔，依
    協定由一方或雙方共同任之。未為協定或協定不成者，法院
    得依夫妻之一方、主管機關、社會福利機構或其他利害關係
    人之請求或依職權酌定之；法院為前條裁判時，應依子女之
    最佳利益，審酌一切情狀，參考社工人員之訪視報告，尤應
    注意左列事項：⑴子女之年齡、性別、人數及健康情形。⑵子
    女之意願及人格發展之需要。⑶父母之年齡、職業、品行、
    健康情形、經濟能力及生活狀況。⑷父母保護教養子女之意
    願及態度。⑸父母子女間或未成年子女與其他共同生活之人
    間之感情狀況。⑹父母之一方是否有妨礙他方對未成年子女
    權利義務行使負擔之行為。⑺各族群之傳統習俗、文化及價
    值觀，民法第1055條第1項、第1055條之1定有明文。又法院
    為審酌子女之最佳利益，得徵詢主管機關或社會福利機構之
    意見、請其進行訪視或調查，並提出調查報告及建議，亦為
    家事事件法第106條第1項所明定。而所謂未成年子女之最佳
    利益，應指行使或負擔子女權利義務之人，須具備相當之經
    濟能力及健全之人格，足以善盡扶養義務，並提供健康之生
    活環境，俾未成年子女之心智得獲正常發展而言。本院既准
    兩造離婚，而兩造對於乙○○2人權利義務之行使或負擔，復
    不能協議定之，則被上訴人請求加以酌定，自屬有據。
　⒉原法院分別函囑新北市政府社會局囑映晟社會工作師事務所
    （下稱映晟事務所）、財團法人雲林縣雲萱基金會（下稱雲
    萱基金會），對兩造及未成年子女進行訪視並提出報告，乙
    ○○部分置於原法院卷末之保密證物袋，兩造及丙○○部分則據
    覆略以：「㈠綜合評估：1.親權能力評估：兩造皆願意負擔
    照顧2名未成年子女；非正式支持系統能提供協助。未成年
    子女1曾因被告（即上訴人）之家庭暴力行為獲核發通常保
    護令。評估原告（即被上訴人）具穩定親權能力。2.親職時
    間評估：兩造工作之餘皆能親自照顧2名未成年子女，且具
    陪伴2名未成年子女之意願。評估兩造能提供適足親職時間
    。3.照護環境評估：評估兩造具提供2名未成年子女穩定照
    護環境之能力。4.親權意願評估：原告考量兩造無法溝通，
    難以達成共識，且被告對於2名未成年子女會有過當管教與
    家庭暴力行為，擔心影響2名未成年子女權益及身心健康，
    因此原告期待能單獨行使負擔2名未成年子女親權。被告期
    待能與原告繼續維持婚姻關係，由兩造共同行使負擔2名未
    成年子女之親權。評估兩造具高度監護意願。5.教育規劃評
    估：兩造能盡其所能培育2名未成年子女，支持2名未成年子
    女發展。評估兩造具教育規劃能力。6.未成年子女意願之綜
    合評估：未成年子女1非本事務所轄區，無法訪視；未成年
    子女2目前8歲（訪視時），具基本表意能力，未成年子女2
    訪談內容詳見附件密件。㈡親權之建議及理由：建議由原告
    單獨行使親權。依據兩造陳述，原告於親權能力、親職時間
    及非正式支持系統等皆穩定，並具高度監護意願，為2名未
    成年子女之主要照顧者。因被告有家庭暴力行為，原告及未
    成年子女1皆獲核發通常保護令，故基於婦幼保護原則，建
    議由原告單獨行使負擔2名未成年子女之親權。以上提供兩
    造之評估，建請法官參酌當事人當庭陳述與相關事證，依兒
    童最佳利益裁定之。」等語，此有新北市政府社會局110年7
    月22日新北社兒字第1101357117號函附之訪視報告、雲萱基
    金會110年8月30日雲萱監字第110253號函附之訪視報告在卷
    可參（見原審卷第91-111、113-118頁及密件資料袋）。　
    　
  ⒊參酌上開訪視報告意見，認兩造均有意願行使乙○○2人之親權
    ，經濟能力、支持系統均具相當條件。又審酌兩造分居已久
    ，彼此信任感低落，如由兩造共同行使乙○○2人親權，難期
    得順利運作。另按，法院依法為未成年子女酌定或改定權利
    義務之行使或負擔之人時，對已發生家庭暴力者，推定由加
    害人行使或負擔權利義務不利於該子女。家庭暴力防治法第
    43條定有明文。查上訴人前於109年5月27日、109年6月11日
    因乙○○不服管教，竟以橡皮筋彈射乙○○，經原法院於109年7
    月31日核發109年度家護字第567號通常保護令在案，有上揭
    通常保護令可按（見原審卷第21-22頁），是本院綜合上情
    ，考量乙○○2人之年齡、人格發展需要，並考量上訴人對被
    上訴人、乙○○施以家庭暴力，經原法院核發通常保護令在案
    ，復基於「主要照顧者原則」、「手足不分離原則」，認乙
    ○○2人權利義務之行使或負擔，應由被上訴人單獨任之，較
    符合未成年子女之最佳利益。
  ⒋上訴人雖以：⑴原審社工訪視時，偏聽被上訴人之意見，未考
    量伊對家庭之付出，應選任程序監理人或家事調查官就子女
    之身心狀況進行調查；⑵乙○○患有異位性皮膚炎，過往均由
    其照護，並陪同住院，被上訴人之住處不適合乙○○居住，子
    女的課業亦由其協助，目前子女與伊同住，不應破壞現狀云
    云；然查：
　⑴原審囑託社工訪視，由映晟事務所訪視兩造及子女丙○○，因
    乙○○住在被上訴人員林娘家，則轉由雲萱基金會訪視。因兩
    造目前已分居，社工人員進行訪視報告時，乃先電話聯絡、
    各自與兩造約定時間深談，且為避免父母干擾子女意願及陳
    述而與子女各自訪談，並就不適合公開之資料予以密件處理
    ，其訪視處理過程並無違誤。上訴人亦自承：其於訪視前即
    曾提供相關資料予映晟事務所，說明乙○○異位性皮膚炎之狀
    況，而訪視報告亦提及乙○○異位性皮膚炎及住院係由上訴人
    陪伴等情（見原審卷第107頁），堪認社工所為之訪視報告
    ，並無偏袒被上訴人之處，或忽略上訴人提供之資訊。況原
    審法官為求慎重，亦曾詢問乙○○2人關於親權行使之真意，
    有密件之筆錄可佐，上訴人主張應再選任家事調查官或程序
    監理人云云，難認有據。
　⑵又乙○○因異位性皮膚炎而於108年間曾住院2個月，由上訴人
    負責照顧固屬實情，惟被上訴人並非置之不理，仍有數日係
    由被上訴人在醫院照護乙○○，僅因被上訴人白天尚有工作及
    下班後須照顧丙○○，因而大部分時間由上訴人在醫院照顧，
    此乃夫妻間家務之分工；又兩造對於孩子罹患異位性皮膚炎
    應如何照顧意見不同，乃教養議題之看法不同，均無法執此
    即認被上訴人不關心乙○○之病情。況觀諸上訴人提出乙○○之
    住院護理資料，乙○○從108年5月11日住院，同年6月10日即
    記載「但爸爸擔心…因而出院意願低…」（見本院卷第147頁
    ）、6月11日記載「…想繼續住院」（見本院卷第149頁）、6
    月13日記載「醫師建議病童狀況可以出院參加學校期末考，
    爸爸表示…想繼續住院治療，續自費住院中」（見本院卷第1
    51頁），且6月14日、6月15日、6月17日、6月18日、6月20
    日、6月22日、6月25日、6月27日、6月29日、7月1日、7月4
    日、7月7日均有諸如「向爸爸解釋病情，主治醫師建議可出
    院返家觀察即可，但爸爸拒絕此建議」之記載，甚至醫師表
    示「應讓孩童早日返校上課，以維持正向人際發展」等語（
    見本院卷第153-185頁）。足認以醫療專業意見乙○○之異位
    性皮膚炎並非以長期住院方式來根治，惟上訴人主觀甚強，
    一再否決醫生的專業意見，認為乙○○必須住院始得完善之照
    顧，則上訴人對於處理乙○○皮膚炎之作法及觀念亦待商榷。
    又上訴人對於乙○○2人之學校課業固然求好心切，然以體罰
    之方式要求分數，造成子女受傷，甚至經核發通常保護令，
    已逾合理管教之範疇，不但傷害親子關係，更造成子女莫大
    之心理壓力，凡此種種，反適足以證明上訴人不適合行使親
    權。
　⑶兩造分居後，原本被上訴人依上訴人之要求，帶乙○○2人離家
    、回娘家居住，嗣被上訴人前往乙○○2人學校接送放學時，
    上訴人於校門口前阻攔被上訴人帶乙○○2人離開，當下被上
    訴人不願讓乙○○2人在大庭廣眾之下，面對父母爭執之難堪
    ，乃讓乙○○2人跟隨上訴人返家等情，業據被上訴人陳述在
    卷（見本院卷第321頁），是上訴人主張乙○○2人之住處不應
    一再變動，顯屬無稽。又依被上訴人所提出其分居後所居住
    之新北市淡水之住處，並無不適於居住之情況，有被上訴人
    提出照片為證（見本院卷第269-273頁）。又導致異位性皮
    膚炎發作之原因多元，環境固然屬之，然壓力、焦慮亦為誘
    發之危險因子，上訴人以隔離、不與外界接觸之方式，亦會
    造成乙○○另一層壓力，且非醫囑認為可行之方式，此觀108
    年6月12日護理紀錄記載「方醫師因病童情緒起伏大，少與
    人互動、住院多天（33天），住院期間皆待在病室中（爸爸
    不讓其出去活動擔心感染）等因素，提議由關懷師到病室來
    關心病童與其互動，爸爸擔心病童無法接受而拒絕」等語（
    見本院卷第149頁）。則上訴人以被上訴人雲林之娘家有鴿
    舍而遽認倘乙○○返回雲林將致皮膚炎發作，進而認定被上訴
    人不適合擔任親權人，亦無所據。
　⒌次按法院為酌定父母對於未成年子女權利義務之行使或負擔
    時，得定未行使或負擔權利義務之一方與未成年子女會面交
    往方式及期間，家事事件法第107條第1項定有明文。希冀藉
    此「會面交往權」之規定，使未取得親權之他方父母，於離
    婚後得繼續與其子女保持聯繫，瞭解子女之生活狀況，看護
    子女順利成長，此不僅為父母之權利，亦有益於子女身心發
    展，蓋父母縱已仳離，仍宜儘量使子女有機會接受父母雙方
    感情之滋潤。又適當之會面交往，不惟不害及子女之利益，
    反而可彌補子女因父母離婚造成之不幸，倘無探視會面機會
    ，或任由兩造約定之探視子女期間方式過於疏離、不足或未
    完整適當而足為影響子女與父母間之互動者，甚而造成離婚
    後父母互動間之爭執，則為長久以來勢必將造成子女與未任
    親權之父母關係疏離，如此非子女之福，對於未任親權之他
    方而言亦不公平。查乙○○2人權利義務之行使或負擔既經酌
    定由被上訴人單獨任之，則原審考量兼顧未成年子女與父親
    的親情維繫，減少兩造離婚對子女之負面影響等情，酌定上
    訴人與乙○○2人之會面交往方式如原判決附表所示，核無不
    合。期兩造能依友善父母原則，以未成年子女利益為重，切
    實遵守，並尊重對方及其親屬與未成年子女之生活作息，以
    善意和平之方式為如原判決附表所示之會面交往。
　㈢關於扶養費部分：
　⒈父母對於未成年子女，有保護教養之權利義務；父母對於未
    成年子女之扶養義務，不因結婚經撤銷或離婚而受影響；扶
    養之程度，應按受扶養權利者之需要，與負扶養義務者之經
    濟能力及身分定之，民法第1084條第2項、第1116條之2、第
    1119條定有明文。次按法院酌定、改定或變更父母對於未成
    年子女權利義務之行使或負擔時，得命交付子女、容忍自行
    帶回子女、未行使或負擔權利義務之一方與未成年子女會面
    交往之方式及期間、給付扶養費、交付身分證明文件或其他
    財物，或命為相當之處分，並得訂定必要事項；本章之規定
    ，於父母不繼續共同生活達6個月以上時，關於未成年子女
    權利義務之行使負擔事件，準用之；法院酌定父母對於未成
    年子女權利義務之行使或負擔時，得命未行使或負擔權利義
    務之一方給付扶養費，而法院命給付扶養費之負擔或分擔，
    得審酌一切情況，定其給付之方法，不受聲請人聲明之拘束
    ，如法院命給付定期金者，得酌定逾期不履行時，喪失期限
    利益之範圍或條件，此觀家事事件法第107條、第113條、第
    100條第1項、第4項規定即明。
　⒉乙○○2人權利義務之行使負擔既由被上訴人單獨任之，上訴人
    即應分擔未成年子女之生活費用。而行政院主計總處就我國
    各縣市所為之家庭收支調查報告中「消費支出」之項目，含
    括食品費、飲料費、衣著及鞋襪費用、燃料及水電費、家庭
    設備及家事管理費、保健醫療費用、運輸通訊費用、娛樂教
    育及文化服務費用與其他雜項支出，已包含日常生活所需之
    食衣住行育樂各項費用在內，故該項消費支出應可包括扶養
    未成年子女所需之各項費用，則以行政院主計總處公布之家
    庭收支調查報告，作為未成年子女扶養費用之計算基準，應
    屬適當。查乙○○於101年3月8日生、丙○○於102年4月22日生
    ，乙○○2人將與被上訴人居住於新北市。被上訴人表示其於
    公司擔任副課長，月入約4萬元；上訴人則稱其擔任研發副
    理，月入約7萬元等語（見原審卷第243-245頁）。另經本院
    調閱兩造所得及財產資料，查被上訴人於109年度所得為59
    萬5,639元，財產總額為0元；上訴人於109年度所得為43萬3
    ,041元，財產總額為378萬3,210元，此有稅務電子閘門財產
    所得調件明細表可憑（見原審卷第67-75頁）。被上訴人主
    張依新北市108年平均每人月消費支出之2萬2,755元為每名
    子女所需之扶養費基準，估算每名子女每月所需之扶養費為
    2萬4,000元，應屬妥適。據此計算，上訴人每月應分擔每名
    子女扶養費之金額為1萬2,000元（24,000×1/2 ＝12,000），
    且兩造就此均不爭執。爰斟酌上情，認乙○○2人每月所需扶
    養費各為2萬4,000元，並由兩造平均負擔，尚屬合理。從而
    ，上訴人應自離婚判決確定之翌日起，至乙○○2人分別成年
    前1日止，按月給付關於乙○○2人扶養費各1萬2,000元，並為
    督促上訴人按期履行，依前揭規定，並為上訴人如遲誤1期
    履行者，其後6期喪失期限利益之諭知，以維未成年子女之
    權益，核無不當，爰更正如主文第2項所示。
四、綜上所述，被上訴人依民法第1052條第2項規定，請求判准
    兩造離婚，為有理由，應予准許。原審為上訴人敗訴之判決
    ，並酌定乙○○2人權利義務行使或負擔由被上訴人任之、上
    訴人每月應負擔乙○○2人扶養費各1萬2,000元及上訴人與乙○
    ○2人之會面交往方式，並無不合。上訴人上訴意旨指摘原判
    決不當，求予廢棄改判，為無理由，應予駁回。　　
五、本件事證已臻明確，兩造其餘之攻擊或防禦方法及所用之證
    據，經本院斟酌後，認為均不足以影響本判決之結果，爰不
    逐一論列，附此敘明。
六、據上論結，本件上訴為無理由，依家事事件法第51條、民事
    訴訟法第449條第1項、第78條，判決如主文。
中　　華　　民　　國　　111 　年　　6 　　月　　29　　日
                  家事法庭
                      審判長法  官  張靜女
                            法  官  范明達
                            法  官  葉珊谷
正本係照原本作成。
如不服本判決，應於收受送達後20日內向本院提出上訴書狀，其
未表明上訴理由者，應於提出上訴後20日內向本院補提理由書狀
（均須按他造當事人之人數附繕本）上訴時應提出委任律師或具
有律師資格之人之委任狀；委任有律師資格者，另應附具律師資
格證書及釋明委任人與受任人有民事訴訟法第466 條之1第1項但
書或第2項所定關係之釋明文書影本。如委任律師提起上訴者，
應一併繳納上訴審裁判費。
中　　華　　民　　國　　111 　年　　6 　　月　　29　　日

　　　        書記官  陳玉敏